臺灣板橋地方法院刑事判決　　　　　　　96年度交訴字第73號
公　訴　人　臺灣板橋地方法院檢察署檢察官
被　　　告　甲○○
上列被告因公共危險等案件，經檢察官提起公訴（96年度偵字第
3288號），本院判決如下：
    主  文
甲○○因過失傷害人，處拘役伍拾日，如易科罰金，以新台幣壹
仟元折算壹日，減為拘役貳拾伍日，如易科罰金，以新台幣壹仟
元折算壹日；又駕駛動力交通工具肇事，致人傷害而逃逸，處有
期徒刑捌月，減為有期徒刑肆月，如易科罰金，以新台幣壹仟元
折算壹日。
    事  實
一、甲○○考領有普通小型車駕駛執照，其於民國95年12月27日
    中午12時許，駕駛車牌號碼VQ-4925 號自小客車自高雄縣美
    濃鎮○○○○路沿國道三號高速公路北上行駛，並至中和交
    流道下高速公路，隨後沿臺北縣中和市○○路往景新街之方
    向行駛。嗣於同日下午5 時4 分許，其駕車行經安樂路13號
    前時，原應注意汽車行駛時，駕駛人應注意車前狀況，並隨
    時採取必要之安全措施，而當時天氣晴朗，日間有自然光線
    ，道路乾燥，亦無任何缺陷與障礙，視距良好，並無不能注
    意之情事，詎甲○○竟疏於注意，貿然以其所駕自小客車前
    車頭撞及行駛於其右前方同向（外側車道）由乙○○（起訴
    書誤載為嚴詩韻）所騎乘之車牌號碼N2N-203 號重型機車後
    車尾，致乙○○人車倒地，受有右肘、踝外傷等傷害。甲○
    ○明知業已駕車肇事，竟為脫免責任，雖有下車察看並請乙
    ○○將上開機車牽到路旁，但於其誆稱欲再行處理後，即在
    未採取必要救護措施之情況下，反另基於肇事逃逸之犯意，
    旋趁隙駕車逃逸。嗣因乙○○之同行同學林宜靜即時將甲○
    ○所駕自小客車之車號記下，並提供該車號給據報前來處理
    之警方追查，始為警循線查獲上情。
二、案經乙○○訴由臺北縣政府警察局中和分局報告臺灣板橋地
    方法院檢察署檢察官偵查起訴。
    理  由
壹、證據能力方面：
    按「被告以外之人於審判外之言詞或書面陳述，除法律有規
    定者外，不得作為證據」，刑事訴訟法第159 條第1 項定有
    明文，此即學理上所稱「傳聞證據排除法則」。而依上開法
    律規定，傳聞證據原則上固無證據能力，但如法律別有規定
    者，即例外認有證據能力。又被告以外之人於審判外之陳述
    ，雖不符同法第159 條之1 至第159 條之4 之規定，但經當
    事人於審判程序同意作為證據，法院審酌該言詞陳述或書面
    陳述作成時之情況，認為適當者，亦得為證據，此則據同法
    第159 條之5 第1 項規定甚明。鑒於採用傳聞證據排除法則
    之重要理由之一，係因傳聞證據未經當事人之反詰問予以覈
    實，若當事人願放棄對原供述人之反對詰問時，原則上即可
    承認該傳聞證據之證據能力，而揆諸我國刑事訴訟法第159
    條之5 之立法理由，除參照前述傳聞證據排除法則之基本法
    理外，亦參考日本刑事訴訟法第326 條之立法例，查日本刑
    事審判實務之運作，有關檢察官及被告均同意作為證據之傳
    聞書面材料或陳述，可直接援引該國刑事訴訟法第326 條作
    為傳聞例外之法律依據，僅在檢察官與被告不同意之情況下
    ，乃須根據其他傳聞例外規定俾以斟酌該等書面材料或陳述
    是否具有證據能力，在當事人間無爭執之案件中，傳聞證據
    基本上均可依據前引規定提出於法院使用。職是之故，我國
    刑事訴訟法第159 條之5 之適用應可作同上之解釋。經查，
    本判決後開所引用之被告甲○○以外之人於審判外之陳述，
    固屬傳聞證據，惟被告就前揭審判外陳述之證據能力，先後
    於本院準備程序及審判期日中均表示同意作為本院判決之參
    考資料，自係同意上開證據資料有證據能力；而公訴檢察官
    亦於本院審判程序中表示上開證據資料均有證據能力。本院
    審酌上開證據資料製作時之情況，尚查無違法不當及證明力
    明顯過低之瑕疵，亦認為以之作為證據應屬適當，故揆諸前
    開法律規定與說明，爰逕依刑事訴訟法第159 條之5 第1 項
    規定，認前揭證據資料均例外有證據能力。
貳、實體方面：
  一、認定事實部分：
      訊據被告甲○○對於其於前開時、地駕駛前揭自小客車自
      高雄縣美濃鎮北上，並行經上開案發現場，且告訴人乙○
      ○因所駕機車在其車前倒地而受有傷害，其即下車察看，
      但不久即再駕車離去之事實，固均坦承不諱，惟矢口否認
      有何過失傷害及肇事逃逸之犯行，辯稱：我當天是停車在
      等紅燈，後來我前方的大客車已經走了，我正要起步，但
      告訴人的機車突然倒出來在我車前方，所以我無法前進，
      必須要停車。我有下車去扶她，我看她沒有問題，我就先
      離開了，在離開前，我是有跟告訴人說請她先將車子移到
      旁邊，但我完整的話是跟他說這是小事情，現在是下班時
      間，請她先將車子移到旁邊，沒有事的話，我就先離開了
      。我並沒有說我要再回來處理，至於告訴人有沒有同意我
      離開，這我就不知道，要看她心裡怎麼想了。事後警員查
      看我的車子，也沒有發現有撞到的痕跡。所以我絕不承認
      我有過失傷害及肇事逃逸云云。經查：
    (一)告訴人於前揭時、地騎乘機車，遭被告所駕自小客車以前
      車頭撞及告訴人所騎機車後車尾，致告訴人人車倒地，受
      有前揭傷害之事實，業據告訴人於警詢、偵查及本院審理
      時證述明確，且經證人林宜靜於警詢、偵查中證述綦詳，
      核其二人所證尚屬大致相符，並無明顯矛盾或不合常情之
      處。又觀諸卷附告訴人所騎機車之車損照片（參見偵查卷
      第30頁上方照片），其機車後車尾處確有疑似遭輕微碰撞
      之痕跡，益徵告訴人指稱遭被告所駕自小客車自後撞及，
      應非屬子虛。至縱如被告所述，其所駕自小客車事後並未
      發現明顯撞擊痕跡，但此無非係因撞擊力道非強（此參諸
      上開機車受損情形即明），且或因被告車輛係屬老舊，外
      表亦甚為髒污，而難以辨識所致，此有被告所駕之自小客
      車照片3 幀附卷可稽（參見偵查卷第31、32頁），自難以
      此排除被告確有駕車撞及告訴人所騎機車之合理可能。況
      於告訴人向警方報案後，警方即查詢前揭自小客車之車籍
      資料，並因而查到被告之電話號碼，嗣經警方打電話向被
      告詢問後，被告於電話中亦坦承確有撞到告訴人所騎機車
      等情，有臺北縣政府警察局中和分局疑似道路交通事故肇
      事逃逸追查表1 份附卷為佐（參見偵查卷第22頁），更見
      事實上被告確有駕車撞及告訴人所騎機車無訛。再者，被
      告於警詢中原係供稱：當時我正要起步時，突然一部機車
      從我車子左前方超車到我前方急右轉，我發現該機車人車
      倒地云云（參見偵查卷第10頁），然被告嗣於本院審理時
      則係供稱：我正要起步，但告訴人的機車突然倒出來在我
      前面，我印象中她是從我的車子的右側斜著滑行過來到我
      方向盤位置的正前方云云（參見本院96年11月29日審判筆
      錄第6 頁），是依被告上開所供，對於告訴人機車究竟係
      自其所駕車輛之左側或右側衝出，其先後說詞不一，足見
      其所辯無非係事後臨訟杜撰之詞，不足為採。準此而論，
      被告猶執詞辯稱並未撞到告訴人云云，自無足取，此外復
      有臺北縣政府警察局中和分局道路交通事故現場圖、道路
      交通事故調查報告表(一)、(二)各1 份、車禍現場暨車損照片
      共9 幀在卷可稽；而告訴人確因本件車禍，致受有前揭傷
      害，則復有中和龍佑醫院所出具之診斷證明書1 份附卷為
      佐（參見偵查卷第25頁），均堪認屬為真。
    (二)按「汽車行駛時，駕駛人應注意車前狀況及兩車併行之間
      隔，並隨時採取必要之安全措施」，道路交通安全規則第
      94條第3 項定有明文，被告既考領有普通小型車駕駛執照
      ，對於上開交通規則自無不知之理。經查，告訴人所騎機
      車於前揭時地遭被告所駕自小客車自後撞及，足見被告疏
      未注意車前狀況；而依前揭道路交通事故調查報告(一)所載
      ，案發當時天氣晴朗，日間有自然光線，道路乾燥，亦無
      任何缺陷與障礙，視距良好，並無不能注意之情事，惟被
      告所駕自小客車竟仍自後撞及告訴人所騎機車，被告確有
      疏未注意車前狀況之過失行為，已甚明顯。又被告就本件
      車禍之發生確有過失行為，且其過失行為確使告訴人因而
      受有前揭傷害，被告之過失行為與告訴人之受傷結果間，
      應具有相當因果關係甚明。
    (三)嗣於本件車禍發生後，被告雖有下車察看並請告訴人將上
      開機車牽到路旁，但於其誆稱欲再行處理後，即在未採取
      必要救護措施之情況下，旋趁隙駕車離去之事實，業據告
      訴人於警詢、偵查及本院審理時證述歷歷，且經證人林宜
      靜於警詢、偵查中證述甚詳，核其二人此節所證，亦屬大
      致相符，並無明顯矛盾或不合常情之處，自堪採信。至被
      告於本院審理時雖否認其有表示欲再行處理之說詞云云，
      無非係事後卸責之詞，委無足取；況無論如何，被告亦坦
      承其並未徵得告訴人之同意，旋即駕車離開之事實，益徵
      告訴人上開所指乙節為真。由上以觀，被告於肇事後，確
      在未對告訴人採取必要救助之情況下，且未徵得告訴人之
      同意，旋即趁隙駕車離去，足見其確有肇事逃逸之主觀犯
      意與客觀行為無疑。
    (四)綜上所述，足認被告確有前開過失傷害及肇事逃逸之犯罪
      事實，其所辯復無足取，是以本件事證已臻明確，被告之
      犯行應堪認定。
  二、論罪科刑部分：
    (一)核被告所為，係犯刑法第284 第1 項前段過失傷害罪及同
      法第185 條之4 之交通肇事逃逸罪。被告所犯上開二罪間
      ，犯意各別，罪名不同，應分論併罰之。
    (二)本院審酌被告本應注意車前狀況，以維交通安全，惟其竟
      疏未注意，因而造成告訴人受有前揭傷害，嗣被告於肇事
      後不僅未盡救護義務，更迅即逃逸，意圖逃避相關責任，
      違背駕車肇事後應對於被害人即時救護之法義務及道德感
      情，此等作為更屬可議，而被告迄至本院審理時，猶仍全
      盤否認犯行，飾詞圖卸其責，且仍未與告訴人達成和解或
      對之有所賠償，被告所為自應分別受有相當程度之刑事非
      難；惟另考量被告除前於72年間因竊盜案件經法院判處有
      期徒刑6 月，緩刑2 年確定在案外，即無任何刑事前科紀
      錄，此有臺灣高等法院被告前案紀錄表1 份在卷可按，素
      行尚非至為不良等一切情狀，酌情分別量處如主文所示之
      宣告刑，並就被告所犯過失傷害部分，諭知易科罰金之折
      算標準，以資懲儆。再者，本件犯罪時間係在96年4 月24
      日以前，均合於中華民國九十六年罪犯減刑條例所定之減
      刑條件，而被告雖於中華民國九十六年罪犯減刑條例96年
      7 月16日施行前之同年7 月6 日即經本院發佈通緝在案，
      但被告嗣於96年7 月9 日即自行到案接受本院審判，自無
      上開減刑條例第5 條不得減刑規定之適用，爰依該條例第
      2 條第1 項第3 款規定，將其前開宣告刑分別減為如主文
      所示之減得之刑，並各諭知易科罰金之折算標準（依上開
      減刑條例第9 條規定，被告所犯肇事逃逸部分已減為有期
      徒刑6 月以下，故應併予諭知易科罰金之折算標準）。
據上論斷，應依刑事訴訟法第299 條第1 項前段，刑法第284 條
第1 項前段、第185 條之4 、第41條第1 項前段，刑法施行法第
1 條之1 第1 項、第2 項前段，中華民國九十六年罪犯減刑條例
第2 條第1 項第3 款、第7 條、第9 條，判決如主文。
本案經檢察官楊展庚到庭執行職務。
中　　華　　民　　國　　96　　年　　12　　月　　21　　日
                  交通法庭  審判長法　官  戴嘉清
                                  法  官  林晏鵬
                                  法  官  陳信旗
以上為正本證明與原本無異。
如不服本判決，應於送達後10日內附具理由，向本院提出上訴狀
。
　　　　　　　　　　　　　　　　　書記官　陳昭綾
中　　華　　民　　國　　96　　年　　12　　月　　24　　日
附錄本判決論罪科刑之法條：
刑法第284 條第1 項
    因過失傷害人者，處6 月以下有期徒刑、拘役或5 百元以下
    罰金，致重傷者，處1 年以下有期徒刑、拘役或5 百元以下
    罰金。
刑法第185 條之4
    駕駛動力交通工具肇事，致人死傷而逃逸者，處6 月以上5
    年以下有期徒刑。
